【裁判字號】    92,上易,1460
【裁判日期】    921030
【裁判案由】    賭博
【裁判全文】
臺灣高等法院刑事判決                          九十二年度上易字第一四六０號
    上  訴  人
    即  被  告  丙○○原名柳.
                          號
                辛○○
                甲○○
                丁○○
    共      同
    選任辯護人  陽文瑜律師
                袁健峰律師
右上訴人因賭博案件，不服臺灣桃園地方法院九十一年度易字第一五六一號，中華民
國九十二年三月十八日第一審判決（起訴案號：臺灣桃園地方法院檢察署九十一年度
偵字第七六六五號），提起上訴，本院判決如左：
    主  文
上訴駁回。
    事  實
一、丙○○基於常業賭博之犯意，自民國九十一年四月二日起，在桃園縣八德市○○
    路九十三號一樓公眾得出入場所，經營「山外電子遊戲場」，擺設電動賭博機具
    「八人座賓果行星台」一台、「雙魚座七ＰＫ」四十台，並自同年四月初起，僱
    用與其具有共同常業犯意聯絡及行為分擔之辛○○擔任現場負責人（工作時間自
    上午八時起至下午四時止，薪資尚未談妥），另分別以月薪新台幣（下同）一萬
    七、八千元及二萬元之薪資，分自同年四月二日、同年四月十日起僱用與其二人
    具有常業犯意聯絡及行為分擔之甲○○、丁○○，由甲○○負責停車、清潔等雜
    役之工作，丁○○則負責於場內開分、倒茶水之工作（工作時間均自上午八時起
    至下午四時止）。賭玩方式為賭客至少拿出一千元，在上開電動賭博機具開一千
    分（即以一比一比例開分），每次以不等分數押注，憑運氣與電動賭博機具對賭
    ，上開電動賭博機具則以不特定之機率顯示是否中獎，並視中獎後機具面版所示
    之倍數得分數，若未中則分數扣抵，如賭客停止押注，則以所得之積分以一分
    一元之比例兌換現金，並由辛○○將現金放入香菸空盒後，再放置在賭客把玩之
    機台上，以規避追緝，若賭輸則賭資均歸丙○○所有，以此方式與不特定之人賭
    博財物，並均以此為常業，賴以為生。嗣於同年四月十六日下午二時三十分許，
    乙○○（業經職權不起訴處分確定）在上址賭博時，為警查獲，扣得前揭電動賭
    博機具「雙魚座ＰＫ台」四十台（含ＩＣ板共四十片）、「八人座賓果行星台」
    一台（含ＩＣ板共九片），並於辛○○身上查獲「山外電子遊戲場」之營業所得
    現金六千元、丙○○所有供犯罪所用之開分鑰匙三把，另扣得非供本案犯罪所用
    之電眼三只、ＳＯＮＹ牌攝影機一台及於乙○○身上查獲現金三千元。
二、案經桃園縣警察局八德分局報請臺灣桃園地方法院檢察署檢察官偵查起訴。
    理  由
一、訊據上訴人即被告丙○○、辛○○、甲○○、丁○○固不否認其等於右揭時、地
    經營或受僱「山外電子遊戲場」，並為警查獲「八人座賓果行星台」一台、「雙
    魚座７ＰＫ」四十台等情，惟均矢口否認有何常業賭博之犯行，被告丙○○辯稱
    ：其係「山外電子遊戲場」之負責人，客人入場，最低消費為一千元，一千元開
    分無限，任客人把玩各種機台，亦有代幣供客人使用，店中供應一天之餐點及飲
    料，並無賭博情事云云；被告辛○○辯稱：其係「山外電子遊戲場」之現場負責
    人，客人不能以機台上之分數兌換現金，其並未將洗分的錢放於香煙盒中交予乙○○，無賭博情事云云；被告丁○○辯稱：其負責開分、倒茶水及處理客人要求
    換機台等事，店中沒有賭博情事云云；被告甲○○則辯稱：其負責場外打雜，對
    店中之事並不清楚，不知電動玩具如何把玩，亦不知有兌換現金之情事云云。被
    告四人之共同選任辯護人亦為被告等辯稱：證人乙○○於案發當天意識狀態異常
    ，其證詞有重大瑕疵，無證據能力，證人乙○○所供消費方式與其身上剩餘現金
    ，亦未吻合，其證言多所矛盾，不可採信。另證人己○○為本案之承辦警員，自
    難期待為公平客觀之陳述，且其所言與現場錄影帶勘驗之結果亦有不符，依法不
    足採為論罪之基礎等語。
二、經查：
  (一)被告四人經營、管理、打雜之「山外電子遊戲場」，確係擺設電動賭博機具，而
    與不特定之人對賭等情，業據在場之賭客即證人乙○○迭於警訊、偵查及原審調
    查時證述明確，本院認證人乙○○之證詞具證據能力，堪以採信。茲詳述如下：
  (1)證人乙○○於警訊時證稱：「我是以新台幣一千元開分方式，開機台分數一千分
    ，後開始與機台對賭，‧‧‧‧‧‧當分數累計至一千分以上即可以一比一的方
    式要求洗分，換取現金。」、「（今天）開三千分，每次均以新台幣一千元開一
    千分與機台對賭」、「我今天在山外電子遊戲場共洗二次分，第一次洗一千分，
    並向該店內男性工作人員換取現金新台幣一千元，第二次是洗一千五百分，但我
    沒有換取現金，直接再開分繼續與機台對賭。」、「‧‧‧為我開分收取現金的
    是丁○○‧‧‧。」、「‧‧‧‧為我洗分的也是丁○○，但將現金交付給我的
    是另一位工作人員‧‧‧‧他是將現金新台幣一千元放置於香菸盒內，然後再直
    接丟給我的。」、「該新台幣一千元我拿到後又繼續打完花費掉了。而該香菸盒
    我則丟掉了。」、「辛○○是於九十一年四月十六日下午十三時許山外電子遊戲
    場內交付現金給我的。」、「是七星牌香菸的空硬盒子」等語。雖證人乙○○於
    司法警察調查中所為之陳述，性質上屬傳聞證據，惟被告四人及共同選任辯護人
    ，就證人乙○○警訊筆錄係屬傳聞一節，於本院言詞辯論終結前，並未聲明異議
    ，視為同意該性質上屬傳聞之警訊筆錄得作為證據。本院審酌該警訊筆錄製作之
    過成，係全程錄影、錄音，依刑事訴訟法第一百五十九條之五規定，認為該警訊
    筆錄採為證據，亦屬適當。辯護人雖於本院審理時主張證人乙○○於警訊時精神
    狀況有異，其警訊筆錄不得作為證據，然證人乙○○之警訊筆錄，係查獲警員於
    查獲之「山外電子遊戲場」現場製作，並全程錄影、錄音，本院並於九十二年八
    月十五日當庭勘驗錄影帶，雖現場因人員眾多，背景雜音多而收音狀況不佳，但
    仍忠實紀錄現場人員之動態，錄影帶並顯現警方進入「山外電子遊戲場」時，證
    人乙○○正在把玩電動玩具，警方並一一詢問在場人之身分，現場係一開放空間
    ，不時有人走來走去，證人乙○○與警方以一問一答之方式對應，精神狀況尚可
    ，於筆錄製作時，亦係採一問一答之方式，證人乙○○於畫面上有時坐直，有時
    趴在桌上，有時則在椅子上動來動去，筆錄結束後證人乙○○於騎縫、更改處捺
    指印並於筆錄末簽名等情，此有本院勘驗筆錄在卷可憑。由前開勘驗之結果，雖
    見證人乙○○曾趴臥桌上，但證人乙○○，既能與警察流利對話，對其筆錄復親
    自審視簽名並捺指印，並無何證據顯示，其於製作筆錄時，身體狀況有何異常之
    處。又證人即本案之承辦警員陳華悌於偵查中證述：「他（指乙○○）在二次警
    訊筆錄中皆承認且他還將機台玩法及兌換經過詳細說明，我們皆有錄音錄影。」
    、「我們先跟他（指乙○○）談約三十分，發現他語帶矛盾，才加以突破，他還
    說錢放在香菸盒。」、「我們是一股臨檢，剛好他承認。」等語，於本院調查中
    亦供證證人乙○○於警訊時講話情形正常等語 (見本院九十二年七月十日訊問筆
    錄)，因證人己○○證述之情形與錄影帶所示之情形並無不符，是尚無法認定證
    人乙○○於警訊中之證言因精神有異而不得採為證據。
  (2)證人乙○○於偵查中復結證稱：「（問：本署內勤偵訊時所言為何與警訊不符？
    ）因當時警員將我與店員一起移送，這段時間在地檢署候審室時，該電玩店現場
    副理辛○○跟我說，若能跟檢察官翻供說無現場換現金而是換禮品，才不認會把
    事情搞大，所以我因害怕才配合他們。」、「警訊所言實在。」、「並無脅迫我
    供述之情（指警訊筆錄）」、「以一比一方式開分，最少一千分，‧‧‧‧每次
    最少要押八十元，‧‧‧‧以台面上出現特定牌樣，如２ＰＡＩＲ、三條、同花
    、鐵支、‧‧等，即可得不特定倍數之分數，以此累計到不想玩時請小姐洗分，
    當天我洗了二次，第一次洗一千分，第二次洗一千五百分，第一次洗分後有換到
    現金一千元。」、「‧‧‧辛○○將錢放在香菸盒後丟給我，第二次一千五百我
    沒有換錢而是換台繼續玩，後來輸完後，我又繼續開一千元。」、「（問：其他
    客人說入場費一千元，無限開分？）不可能。」等語。
  (3)嗣於原審法院訊問時，證人乙○○再證以：「（問：警訊筆錄是否出於自由意識
    的陳述？）是的。」、「（問：當天有無兌換現金？）有，換一次一千元。」、
    「（問：如何知道可以洗分換錢？）我有問開分小姐，我是私下問的，我是問幫
    我開分收取現金的那個郭小姐，我每次開分及收現金都是郭小姐，郭小姐說他要
    幫我詢問看看，事後我表示要洗分時，跟我拿證件那個人，丟了一個香煙盒給我
    ，裡面有一千元，我當時是洗一千分，那個人姓劉。」、「在我洗完分後，他過
    幾分鐘拿香煙盒丟在我玩的機台上，我把錢拿出來，就把香煙盒丟到垃圾桶內。
    」、「（問：當天洗分幾次？）洗分洗了二、三次，其中一次是換一千元，另外
    幾次是重新在另一機台開分。」、「（問：該店是不是拿一千分開分就可無限玩
    到底，還是有限制？）是有限制的，分數玩完就沒有了。」等語綦詳。
  本院斟酌證人乙○○於警訊、偵查至原審法院調查時所證情節均為一致，而其與被
  告丙○○等四人並無怨隙，自無虛構事實，自入自己以賭博罪之理，況被告等一再
  爭執證人乙○○於警訊時之精神狀況有異，惟證人乙○○於偵查及原審調查時復為
  與警訊時一致之陳述，若果證人乙○○於警訊時之精神狀況確屬有異，而胡亂供述
  ，則其斷無於嗣後偵查及原審中再為一致證述之可能。證人乙○○雖於內勤檢察官
  訊問時一度改稱沒有洗分也沒有兌換現金之事，惟其隨即更正並說明原因為自警方
  移送至地檢署時，與被告等人同室拘留，被告辛○○要求其勿供出賭博情事，原審
  亦查證警方移送人犯拘留之情形，證實人犯移送時，確未分開拘留，有公務聯絡紀
  錄附卷可憑，是尚難以證人乙○○一度更改證詞即認證人乙○○之證詞為無可採信
  。準此以觀，扣案之電動賭博機具之賭玩方式，係由賭客以現金一比一之比例開分
  後，每次以不等分數押注，憑運氣與電動賭博機具對賭，機具則以不特定之機率顯
  示是否中獎，並視中獎後機具面版所示之倍數得分數，如得分超過一千分，可以一
  分一元之比例兌換現金，若未中則分數扣抵至沒有分數為止，其輸嬴之決定，純
  靠運氣，不須技巧，顯具射倖性等節，應堪認定。而被告甲○○除代客停車外，尚
  負責遊戲場內之清潔等雜役工作，焉不知店內有賭博情事？是被告丙○○等人所辯
  未有賭博情事云云，顯係事後卸責之詞，不足採信。另辯護人辯護意旨認證人乙○○於警訊筆錄表示開三千分，一次一千元，何以查獲時身上還有三千元？證人乙○○就此部分證詞有疑義云云。按證人乙○○於警、偵訊及原審調查時均證述查獲當
  天洗二次分數，一次一千分，一次一千五百分，洗一千分換到的一千元，又拿去開
  分，後來又輸完了，洗一千五百分的那次，是再換機台開分等語明確，再加上被告
  入場時以一千元開一千分，則被告共開分三次，共花了一千元，尚剩餘三千元，核
  無齟齬之處，辯護意旨尚有誤認，附此敘明。
  (二)被告丙○○經營之「山外電子遊戲場」，所擺設之電動賭博性機具多達四十一台
    ，經營規模不小；被告辛○○、甲○○、丁○○均知情而於該店工作，支領月薪
    ，均足認其等係以賭博為常業自明。此外，復有電動賭博機具「雙魚座ＰＫ台」
    四十台（含ＩＣ板共四十片）、「八人座賓果行星台」一台（含ＩＣ板共九片）
    、被告辛○○身上查獲之現金六千元、被告丙○○所有供犯罪所用之開分鑰匙三
    把等扣案足資佐證。被告等人雖均辯稱：一千元開分，可以無限暢玩，惟此與一
    般益智之娛樂性電子遊樂器，打玩一次僅需數十元，高出甚多，若無可兌換金錢
    ，則吸引客人前來消費之可能性將大為降低，且若果「山外電子遊戲場」，係以
    收一千元入場，無限暢玩之方式經營，則無需開分，只需繳交入場費，即可任意
    把玩，又何需僱用被告丁○○從事開分工作，是其等所辯，實不足採。
  (三)證人戊○○、庚○○、壬○○雖均到庭證稱「山外電子遊戲場」並無賭博情事，
    惟其等均係現場查獲之消費者，雖無證據證實其等亦有兌換現金之賭博犯行，而
    經檢察官為不起訴處分確定在案，然前開證人與被告四人均具利害關係，其等若
    供證「山外電子遊戲場」可兌換現金，無異自證犯有賭博之罪，尤以前開證人於
    警方移送檢方內勤檢察官偵訊後諭知交保，其等之具保人與被告等之具保人完全
    相同，更顯關係非比尋常，是其等證言迴護難免，尚無法引以為被告等人有利之
    認定。
  (四)綜上所述，本件事證明確，被告四人之犯行洵堪認定。
三、核被告丙○○、辛○○、甲○○、丁○○所為，均係犯刑法第二百六十七條之常
    業賭博罪。其四人間，有犯意聯絡及行為分擔，為共同正犯。原審援引刑法第二
    十八條、第二百六十七條、第四十一條第一項前段、罰金罰鍰提高標準條例第一
    條前段、第二條之規定，審酌被告丙○○、辛○○、甲○○、丁○○經營、管理
    大型賭博性電子遊戲場，危害社會善良風氣，被告辛○○被查獲後，猶要求賭客
    乙○○翻供，顯然目無法紀及被告丙○○等人之犯罪動機、手段、犯後態度等一
    切情狀，就被告丙○○、辛○○各量處有期徒刑六月，就被告甲○○、丁○○各
    量處有期徒刑三月，並均諭知易科罰金之折算標準。且說明雖檢察官起訴具體求
    處被告丙○○、辛○○有期徒刑一年，被告甲○○、丁○○有期徒刑六月，然法
    院對於被告為刑罰裁量時，必須以行為人之罪責為依據，而選擇與罪責程度相當
    之刑罰種類，並確定與罪責程度相稱之刑度。縱使基於目的性之考量，認定有犯
    罪預防之必要，而必須加重裁量時，亦僅得在罪責相當性之範圍內為加重，不宜
    單純為強調刑罰之威嚇功能，而從重超越罪責程度為裁判，務求「罪刑相當」。
    查被告丙○○、辛○○、丁○○無前科紀錄，被告甲○○於八十三年間，曾因賭
    博案件，經臺灣臺北地方法院以八十三年度易字第三七七六號判處有期徒刑二月
    ，於八十三年八月二十六易科罰金執行完畢，此有本院被告全國前案紀錄表附卷
    可按，其等自九十一年四月二日起經營、受僱「山外電子遊戲場」，迄同年月十
    六日為警查獲，期間不長，是檢察官具體求處丙○○、辛○○有期徒刑一年，被
    告甲○○、丁○○有期徒刑六月，尚屬過重。再者，扣案之電動賭博機具「雙魚
    座ＰＫ台」四十台（含ＩＣ板共四十片）、「八人座賓果行星台」一台（含ＩＣ
    板共九片），為當場賭博之器具，應依刑法第二百六十六條第二項之規定宣告沒
    收。被告辛○○身上查獲之現金六千元，係該遊戲場營業所得，為共犯即被告丙○○所有，屬賭博所得之物，業據被告辛○○於審理時供述在卷，應依刑法第三
    十八條第一項第三款規定宣告沒收。另扣案之開分鑰匙三把，係供犯罪所用之物
    ，屬共犯即被告丙○○所有，應刑法第三十八條第一項第二款規定宣告沒收。至
    扣案之電眼三只及在飲水機下方查獲、未使用過之ＳＯＮＹ牌攝影機一台，非直
    接供犯罪所用之物，與賭博犯罪無關，另乙○○身上查獲之三千元，本為乙○○
    所有，自不能宣告沒收。經核原審之認事用法，尚無違誤，量刑亦屬妥適，被告
    等四人仍執前詞上訴，否認犯罪，核無理由，應予駁回。
據上論斷，應依刑事訴訟法第三百六十八條，判決如主文。
本案經檢察官張文政到庭執行職務。
中      華      民      國    九十二    年      十      月     三十     日
                              臺灣高等法院刑事第五庭
                                  審判長法  官  曾  德  水
                                        法  官  趙  功  恆
                                        法  官  蘇  素  娥
右正本證明與原本無異。
不得上訴。
                                        書記官  何  閣  梅
中      華      民      國    九十二    年      十      月     三十     日
附論罪科刑依據之法條：
中華民國刑法第二百六十七條
 (常業賭博罪)
以賭博為常業者，處二年以下有期徒刑，得併科一千元以下罰金。


司法院資訊處製作；財團法人民間司法改革基金會備份。
